# 业务合并

提问人：hejingjing0803 时间：2020-01-04 11:36:02
陈老师：
您好，想跟您请教一个问题：某上市公司母公司A将旗下一个事业部B所有的业务转移到上市公司旗下的一家全资子公司C，通过该全资子公司将该事业部整体打包出售给第三方D.请较如下几个问题：
（ 1 ）上市公司内部以基准日 2019 年 9 月 30 日将事业部B从母公司A剥离到子公司C，对于上市公司内部，在做相关业务转移的时候，子公司C是否应按照同一控制下企业合并方式处理,并追溯调整 2018 年度资产负债表、利润表、现金流量表？对于上市公司母公司A是否也需要追溯调整 2018 年度资产负债表、利润表、现金流量表，视同在 2018 年的时候已将事业部B划转给了子公司C？
（ 2 ）上市公司内部通过直接划转方式剥离给全资子公司，主要会涉及固定资产、无形资产、存货等相关资产的买卖业务，相关税费应如何处理？

回答人：chenyiwei
对C而言，取得事业部B是否构成同一控制下合并，关键是看这一内部业务转移事项与后续处置C的股权是否构成一揽子交易，更具体地说，是否A和外部受让方之间先达成协议转让C和事业部B，然后依据双方的协议，A将B装入C再打包转让。如果是，则表明B转入C的交易并不是A单方面主导的，因此对C而言按非同一控制下合并处理；
反之，如果B转入C是A单方面主导的，先完成将B转入C的操作再寻找C公司股权的买家，并谈判成交，则该项重组仍是A单方面主导，即使重组后A控制C的时间不足一年，但仍作为同一控制下合并。
参考：《瑞华研究 2010 ～ 2016 汇编》之“问题3-2-5（企业合并类型的判断问题）”。
税务问题请咨询税务专业人士意见。

提问人：liu0bin0 时间：2020-03-28 08:05:28
陈版主你好：A公司与B公司签订资产收购合同，B公司是国外某品牌中国区总代理商，主营业务为该品牌在中国区域的销售和渠道建设。B公司资产包括该品牌代理资质及产品销售网络等无形资产的在用价值（以下称无形资产组）。现A公司收购B公司资产条款如下：B公司在该合同签订前所发生的一切债权债务（包括欠职工工资、社保、税费）不在本次合同转让资产内，由B公司自行处理。转让无形资产组经评估价 609 万元，现约定按 550 万元出售，转让过程税费由B公司承担。双方应办理供应商、客户资源、销售推广渠道、业务运营系统、加盟许可资格及会员等交接或切换手续。为避免同业竞争B应于合同完成后 6 个月内完成清算、注销。 问：是否构成 业务合并，A如何进行会计处理。

回答人：chenyiwei
从你说的情况看，所收购的并非包含完成的投入、加工处理过程和产出的完整流程，而是收购“该品牌代理资质及产品销售网络等无形资产的在用价值”，故倾向于不构成业务，将购买价款在所取得的各项无形资产之间合理分配，确定各项无形资产各自的入账价值。

提问人：xiaochao1212 时间：2020-12-16 10:33:12
A公司拟收购一家境外主体B，但由于种种原因导致无法直接购买股权，因此A公司采取业务收购的方式进行并购，由于标的公司B公司属于的销售公司，主要采购A公司的产品，在境外进行销售，有独立的采购人员、销售人员、仓储人员、管理人员、财务人员，A公司的主要目的是为了收购其整个业务包括人员、销售渠道。在该种情况下，有以下问题咨询：
1 、该项收购构成业务合并，非资产收购。标的公司B公司有自己独立的销售、采购、仓储、管理、财务人员，A公司收购其资产、人员、销售渠道，因此构成独立的业务，因此需要按照企业合并的方式进行账务处理；
2 、收购约定以 12 月 31 日进行资产交割，完成公司财产的交割，但是由于法律的原因、以及业务的原因存在过渡期，比如有些合同未执行完成（包含采购、销售少部分人员关系转移），合同约定过渡期的损益，未执行完的销售合同、采购合同的责任主体暂由B公司承担，但是相关的受益均由A公司承担，因此该种情况下的合并日为 12 月 31日，还是为过渡期解除后，所有的相关合同都执行完毕、人员关系转换完成日作为合并日？

回答人：chenyiwei
1 、可以认可为非同一控制下的业务合并。
2 、这类业务收购可能没有唯一的合并日或购买日，人员和资产的转移可能是在一段时间内逐步进行的。建议根据实际交割进度逐步确认资产和负债。对于业务，如果是以原公司名义进行的，则相关收入、成本不纳入A的报表。

提问人：xiaochao1212 时间：2020-12-17 10:08:00
陈老师，如果AB同时受到自然人C控制，该种情况下是否构成同一控制下业务合并，同时可以将以B公司的该此业务合并对应的资产、负债、收入、成本自同时受C控制起全部纳入A公司的合并报表？

回答人：chenyiwei
一般可以。

提问人：xiaochao1212 时间：2020-12-18 10:53:00
陈老师，如果根据实际交割进度逐步确认资产和负债的情况下，是否就不构成业务合并了？能否在人员、资产可交接的资产全部完成交接之后，假设 3 月 31 日完成，还有部分资产签订过渡期协议，仅仅以B公司的名义代为执行，比如往来款的收付由B公司代为执行，后续未完成的订单由B公司代为发货，所有的未完成订单在 6 月 30 日执行完成，那么该种情况下形成的同一控制下业务合并的合并日是否可以确认在 3 月 31 日？

回答人：chenyiwei
仍属于业务合并，因为资产、业务、人员的转移是延续的，且构成一个整体性的权益*易。